臺灣高等法院臺中分院民事判決
110年度上易字第317號
上  訴  人  謝承洋  
訴訟代理人  劉邦遠律師
被 上訴 人  黃塏襲  
訴訟代理人  董佳政律師(法扶律師)
上列當事人間請求損害賠償事件，上訴人對於民國110年3月31日
臺灣南投地方法院109年度訴字第398號第一審判決提起上訴，本
院於110年8月4日言詞辯論終結，判決如下：
    主  文
上訴駁回。
第二審訴訟費用由上訴人負擔。
    事實及理由
一、被上訴人主張：訴外人即被上訴人前配偶簡OO於民國107 年
    1月南投燈會期間，於名偵探柯南展場短期任職，期間認識
    同為同事之上訴人。上訴人明知簡OO已婚，仍邀約簡OO單獨
    出遊拍攝合照，並趁被上訴人與簡OO婚姻不睦時慫恿簡OO離
    婚。被上訴人係於107年3月23日與簡OO兩願離婚，嗣簡OO於
    109年8月11日遭上訴人提起妨礙名譽等案件之告訴時，始向
    被上訴人坦承其於婚姻存續期間，有與上訴人交往之事實。
    上訴人與簡OO之交往行為，顯已破壞、干擾被上訴人保持婚
    姻共同生活之圓滿、安全及幸福之權利，造成婚姻關係中最
    重要之信賴遭到嚴重破壞，被上訴人精神上所承受之痛苦難
    以言喻，爰依民法第184條第1項、第195 條第3項準用同條
    第1項規定，請求上訴人賠償新臺幣（下同）5000元本息（
    被上訴人逾此範圍之請求，原審為其敗訴之判決，被上訴人
    未聲明不服，未繫屬本院者，不予贅述）。
二、上訴人抗辯：上訴人係南投燈會名偵探柯南展場之協辦人員
    ，簡OO係人力派遣公司派遣至該展場之工讀人員，兩人因此
    認識，但展覽期間各自忙碌於工作，並無一起吃飯或出遊聊
    天之互動。自展期結束後之107年3月5日至簡OO辦理離婚登
    記之107年3月23日止，上訴人與簡OO間僅係初認識之朋友關
    係，僅有數次至南投運動場及貓邏溪河堤跑步聊天，上訴人
    未曾向簡OO詢問其婚姻狀況，簡OO亦從未向上訴人提起。被
    上訴人提出簡OO與上訴人共同出遊及牽手之合照3張（下稱
    系爭照片），實係上訴人於簡OO與被上訴人離婚後與簡OO的
    合照。上訴人不可能介入被上訴人與簡OO之婚姻關係，更不
    可能慫恿簡OO與被上訴人離婚，被上訴人之指述缺乏證據，
    其請求並無理由等語。
三、原審判命上訴人應給付5000元，及自109年9月18日起至清償
    日止，按週年利率百分之5計算之利息，並依職權宣告假執
    行及附條件為免為假執行之宣告，並駁回被上訴人其餘之訴
    及假執行之聲請。上訴人不服，提起上訴，兩造聲明如下：
（一）上訴聲明：㈠原判決不利於上訴人部分廢棄。㈡上開廢棄部
      分，被上訴人於第一審之訴及假執行之聲請均駁回。
（二）答辯聲明：上訴駁回。
四、本院依民事訴訟法第270條之1第1項第3款規定，由兩造整理
    並協議簡化爭點如下：
（一）不爭執事項：
　　㈠簡OO為被上訴人之前配偶，兩人於107年3月23日兩願離婚
      （詳原審卷第85、89頁）。
　　㈡簡OO於106年12月5日至107年3月4日南投燈會舉辦期間，於
      名偵探柯南展場短期任職，期間認識同在展場工作之上訴
      人。
　　㈢簡OO與上訴人於不詳時間、地點，曾經共同出遊，並有牽
      手、兩人合照之系爭照片記錄（詳原審卷第31至35頁）。
　　㈣原審卷第37頁為簡OO與上訴人的MASSAGE對話紀錄、原審卷
      第39至67頁為簡OO與上訴人的LINE對話紀錄。
　　㈤上訴人有於107年12月8日發道歉啟事給簡OO（詳原審卷第6
      9頁）。
　　㈥上訴人對簡OO提起妨害名譽告訴，經臺灣南投地方檢察署
      （下稱南投地檢）檢察官偵查後，於109年5月29日以109
      年度偵字第1457號對簡OO提起公訴，經臺灣南投地方法院
      （下稱南投地院）南投簡易庭於109年12月15日以109年度
      投簡字第440號刑事簡易判決，以簡OO犯個人資料保護法
      第41條之非公務機關未於蒐集特定目的必要範圍內利用個
      人資料罪，判處有期徒刑2月，如易科罰金，以1000元折
      算1日。
　　㈦簡OO向南投地檢對上訴人提起強制猥褻罪嫌之告訴，經南
      投地檢檢察官於109年10月5日以109年度偵字第3938號對
      上訴人為不起訴處分。
（二）爭點：
　　㈠上訴人是否知悉簡OO已婚身分，並於簡OO婚姻存續期間，
      有侵害被上訴人配偶身分法益之行為？
　　㈡被上訴人依民法第184條第1項、第195條第3項準用第1項規
      定，請求上訴人給付慰撫金5000元，有無理由？ 
五、本院之判斷：
（一）按因故意或過失，不法侵害他人之權利者，負損害賠償責
      任。故意以背於善良風俗之方法，加損害於他人者亦同。
      民法第184條第1項定有明文。又按不法侵害他人之身體、
      健康、名譽、自由、信用、隱私、貞操，或不法侵害其他
      人格法益而情節重大者，被害人雖非財產上之損害，亦得
      請求賠償相當之金額；前2項規定，於不法侵害他人基於
      父、母、子、女或配偶關係之身分法益而情節重大者，準
      用之，同法第195條第1項、第3項亦有明文。次按婚姻係
      以夫妻之共同生活為其目的，配偶應互相協力保持其共同
      生活之圓滿安全及幸福，而夫妻互守誠實，係為確保其共
      同生活之圓滿安全及幸福之必要條件，故應解為配偶因婚
      姻契約而互負誠實之義務，配偶之一方行為不誠實，破壞
      共同生活之圓滿安全及幸福者，即為違反因婚姻契約之義
      務而侵害他方之權利。侵害配偶關係所生身分法益之行為
      ，並不以通姦行為為限，倘夫妻任一方與他人間存有逾越
      朋友交遊等一般社交行為之不正常往來，甚而肌膚之親，
      其行為已逾社會一般通念所能容忍之範圍，已達破壞婚姻
      共同生活之圓滿安全及幸福之程度，即足當之。
（二）上訴人雖否認知悉簡OO已婚身分，及於簡OO婚姻關係存續
      期間，有侵害被上訴人配偶身分法益之行為，惟查：
　　㈠證人簡OO於原審到庭具結證稱：上訴人在我離婚之前，就
      已經跟我示好，他知道我跟夫家關係不好，且有小孩，在
      工作期間，他對我產生好感，所以聊天當中一直慫恿我離
      婚，會帶我出去玩等語（詳原審卷第194頁）；上訴人於
      對簡OO的刑事告訴狀中亦有提及107年3月4日南投燈會後
      因彼此是工作的同事，曾出去吃過飯與出遊拜拜祈福2至3
      次，其後因發現對方是已婚關係，怕雙方會產生情感問題
      ，而開始疏遠彼此的互動等語（詳原審卷第149頁）。顯
      然，上訴人在簡OO離婚前即有與簡OO出去吃過飯與出遊拜
      拜祈福等情事，且至少在簡OO離婚前，即已知簡OO有婚姻
      關係存在。
　　㈡雖上訴人在上開刑事告訴狀中提及因發現簡OO已婚關係，
      怕雙方會產生情感問題，而開始疏遠彼此的互動，然依上
      訴人於南投地檢109年度偵字第3938號案件偵查時陳稱：1
      07年3月26日有開車載簡OO前往溪頭遊樂區，當天在溪頭
      遊樂區有牽簡OO的手等語（詳原審卷第131頁)。以簡OO與
      被上訴人是在107年3月23日兩願離婚，上訴人在簡OO離婚
      後之107年3月26日仍與簡OO共同出遊及牽簡OO的手，足見
      其與簡OO的交往期間，是橫跨簡OO與被上訴人離婚前後，
      並無如上訴人所辯在知道簡OO已婚關係後，即開始疏遠彼
      此互動的情事。
　　㈢至於被上訴人提出之系爭照片（詳原審卷第31至35頁），
      兩造就該照片之拍攝時間固有爭執，且依兩造提出系爭照
      片的檔案時間，亦難絕對認定其拍攝時間及完全排除事後
      更改檔案時間的可能性，然觀諸系爭照片，其中2張是上
      訴人與簡OO頭靠頭之照片，另1張則是簡OO背對上訴人，
      並與上訴人牽手之畫面，就時下觀念，上訴人與簡OO之牽
      手照，通常表示以男友視角關注女友之意，再結合其他2
      張頭靠頭自拍之照片綜合以觀，已堪認定上訴人與簡OO當
      時是交往中的男女情侶關係，此等人際關係之來往已超過
      一般與有配偶之人於社會中合理的交往分際，而其等此等
      逾越交往分際之情侶關係，復跨越上訴人知悉簡OO有婚姻
      關係的前後，其知悉簡OO有婚姻關係後至簡OO與被上訴人
      離婚前，與簡OO逾越交往分際之情侶關係，其行為已逾社
      會一般通念所能容忍之範圍，自已達破壞婚姻共同生活之
      圓滿安全及幸福之程度，而使被上訴人於婚姻存續期間之
      配偶身分法益受到損害，且情節非輕，造成被上訴人精神
      上受有痛苦，是被上訴人依民法第184條第1項、第195條
      第3項準用同條第1項規定，請求上訴人賠付精神慰撫金，
      自屬有據。 。
（三）按慰撫金之賠償，須以人格權遭遇侵害，使精神上受有痛
      苦為必要，其核給之標準固與財產上損害之計算不同，然
      非不可斟酌雙方身分、資力與加害程度，及其他各種情形
      核定相當之數額（最高法院51年台上字第223號判決意旨
      參照）。經查：被上訴人為高職畢業，現職為工人；上訴
      人則為大學畢業、兩造名下均無其他產，被上訴人108年
      度所得為32萬2800元；上訴人108年度所得為31萬2000元
      ，有原審依職權調取之兩造稅務電子閘門財產所得調件明
      細表可稽（詳原審卷第207至209頁）。本院斟酌兩造上開
      智識、經驗、薪資所得、財產狀況，並審酌被上訴人與簡
      OO前已有婚姻不和睦之情形，嗣並已在107年3月23日兩願
      離婚、上訴人侵害被上訴人配偶身分法益之情節等一切情
      狀，認被上訴人請求上訴人給付5000元之精神慰撫金為適
      當。
六、綜上所述，被上訴人依民法第184條第1項、第195條第3項準
    用同條第1項規定，請求上訴人給付5000元本息，為有理由
    ，應予准許。從而，原審就上開應准許之部分，判命上訴人
    如數給付，並依職權宣告假執行及附條件為免為假執行之宣
    告，核無不合。上訴意旨指摘原判決此部分不當，求予廢棄
    改判，為無理由，應予駁回。
七、本件事證已臻明確，兩造其餘之攻擊或防禦方法及所用之證
    據，經本院斟酌後，認為均不足以影響本判決之結果，爰不
    逐一論列，附此敘明。
八、據上論結，本件上訴為無理由，爰判決如主文。
中　　華　　民　　國　　110 　年　　8 　　月　　25　　日
        　　      民事第二庭  審判長法　官  楊國精
　　　　　　 　　　　　　　　       法  官  陳正禧
　　　　　　　　　　　　　　　      法　官  陳得利     
正本係照原本作成。            
不得上訴。
                                    書記官  王譽澄     
　　　　　　　　　             
中　　華　　民　　國　　110 　年　　8 　　月　　25　　日